臺灣高雄地方法院刑事判決
111年度審勞安訴字第4號
公  訴  人  臺灣高雄地方檢察署檢察官
被      告  湯善滌



上列被告因過失致死等案件，經檢察官提起公訴（111年度偵字
第9915號），被告於準備程序中對被訴事實為有罪之陳述，經本
院合議庭裁定由受命法官獨任進行簡式審判程序，判決如下：
    主  文
湯善滌犯過失致人於死罪，處有期徒刑捌月。
    事  實
一、湯善滌是未申請設立登記之「燕之軒鷹架工程行」負責人，
    為職業安全衛生法所稱之雇主，蕭玉堂則為受僱於湯善滌之
    勞工。湯善滌於民國111年2月14日9時許，帶領蕭玉堂、盧
    恒勇等員工，至王慶隆位在高雄市大寮區義和路住處進行搭
    設鷹架之前置評估作業時，湯善滌本應注意：㈠對於防止有
    墜落之虞之作業場所引起之危害，應有符合規定之必要安全
    衛生設備及措施；㈡對勞工於以石綿板、鐵皮板、瓦、木板
    、茅草、塑膠等易踏穿材料構築之屋頂及雨遮從事作業時，
    為防止勞工踏穿墜落，應規劃安全通道，於屋架、雨遮上設
    置適當強度且寬度在30公分以上之踏板，並於屋架、雨遮下
    方可能墜落之範圍，裝設堅固格柵或安全網等防墜設施，且
    應指定屋頂作業主管指揮或監督該作業；㈢對於在高度2公尺
    以上之高處作業，勞工有墜落之虞者，應使勞工確實使用安
    全帶、安全帽及其他必要之防護具。依當時情況並無不能注
    意之情事，竟疏未注意及此，未提供符合前述規定之必要安
    全衛生設備及措施，即指示蕭玉堂、盧恒勇爬到高雄市○○區
    ○○路000○0號房屋旁之採光罩上（距離地面之高度約4公尺）
    勘查施工地點2樓外牆以估算鷹架數量，蕭玉堂因而不慎踩
    破採光罩而墜落在地，致受有硬膜上出血、硬腦膜下出血、
    創傷性蜘蛛網膜下出血、顱骨骨折、創傷性左側氣血胸、左
    側肩胛骨及鎖骨骨折、左側2-6肋骨骨折、創傷性休克等傷
    害，經送醫急救後，仍於同日15時14分許不治死亡。
二、案經楊艷艷告訴暨高雄市政府警察局林園分局報告臺灣高雄
    地方檢察署檢察官偵查起訴。
    理  由
一、本件被告湯善滌所犯非死刑、無期徒刑、最輕本刑為3年以
    上有期徒刑之罪或高等法院管轄第一審之案件，其於準備程
    序進行中，就被訴事實為有罪之陳述，經本院告知簡式審判
    程序之旨，並聽取當事人之意見後，認無不得或不宜改依簡
    式審判程序進行之情形，爰依刑事訴訟法第273條之1第1項
    規定，裁定本件進行簡式審判程序。又因改行簡式審判程序
    之故，依刑事訴訟法第159條第2項之規定，本件不受同法第
    159條第1項傳聞法則之限制，合先敘明。
二、上揭事實，業據被告於警詢、偵訊及本院審理時均坦承不諱
    （見警卷第1至4頁，偵卷第21至23頁，相一卷第34至36頁，
    本院卷第35、53頁），並經證人盧恒勇於警詢時、證人王慶
    隆於警詢及偵查中、證人即被害人蕭玉堂之配偶楊艷艷於警
    詢及偵查中證述明確（見警卷第5至12頁，相一卷第27至28
    、31至32頁），並有高雄長庚紀念醫院診斷證明書、臺灣屏
    東地方檢察署相驗屍體證明書及檢驗報告書、現場照片、高
    雄市政府勞工局勞動檢查處函文與所附檢查報告書暨其附件
    等件在卷可稽（見警卷第13至16頁，相一卷第37至44頁，相
    二卷第5至23頁），足認被告之自白與事實相符，堪予採為
    本案認定事實之依據，此部分事實先堪認定。
三、按雇主對下列事項應有符合規定之必要安全衛生設備及措施
    ：五、防止有墜落、物體飛落或崩塌等之虞之作業場所引起
    之危害，職業安全衛生法第6條第1項第5款定有明文。又雇
    主對勞工於以石綿板、鐵皮板、瓦、木板、茅草、塑膠等易
    踏穿材料構築之屋頂及雨遮，或於以礦纖板、石膏板等易踏
    穿材料構築之夾層天花板從事作業時，為防止勞工踏穿墜落
    ，應採取下列設施：一、規劃安全通道，於屋架、雨遮或天
    花板支架上設置適當強度且寬度在30公分以上之踏板。二、
    於屋架、雨遮或天花板下方可能墜落之範圍，裝設堅固格柵
    或安全網等防墜設施。三、指定屋頂作業主管指揮或監督該
    作業；雇主對於在高度2公尺以上之高處作業，勞工有墜落
    之虞者，應使勞工確實使用安全帶、安全帽及其他必要之防
    護具，職業安全衛生設施規則第227條第1項、第281條第1項
    前段亦分別定有明文。查被告為職業安全衛生法第2 條第3
    款所稱之雇主，自有依上開規定提供符合規定之必要安全衛
    生設備及措施之義務，而依當時情況並無不能注意之情事，
    竟疏未注意，未提供符合前述規定之必要安全衛生設備及措
    施，即指示被害人到採光罩上估算鷹架數量，被害人因而不
    慎踏穿採光罩而墜落於地面，因此受有事實欄所示傷害，經
    送醫急救後，仍於111年2月14日15時14分許不治死亡，足認
    被告確有過失，且其過失行為與被害人之死亡結果間，亦具
    有相當因果關係。從而，本案事證明確，被告犯行堪以認定
    ，應依法論科。
四、核被告所為，係犯刑法第276條之過失致人於死罪、職業安
    全衛生法第40條第1項之違反應有防止危害安全衛生設備及
    措施規定，致生職業災害罪。又被告以一違反義務之不作為
    同時觸犯上開2罪，為想像競合犯，應依刑法第55條前段規
    定，從一重之過失致人於死罪處斷。
五、爰以行為人之責任為基礎，審酌被告身為被害人雇主，本應
    設置符合規定之安全衛生設備及措施，以提供勞工安全施工
    環境，並保障勞工生命、身體安全，竟輕忽上情，貿然使被
    害人至採光罩上進行作業，被害人因此不慎踩破採光罩而墜
    落在地，進而傷重死亡，可見被告之過失犯行所造成之損害
    係屬重大而無可回復，誠屬不該。惟念及被告犯後坦承犯行
    ，態度尚可；兼衡被告前有支付包含喪葬費等費用在內之部
    分賠償金予證人楊艷艷（詳見偵卷第25頁所附和解書），然
    事後因被告與被害人家屬對後續賠償金支付條件之意見歧異
    而未能獲得被害人家屬諒解等節（詳見本院卷第35頁），以
    及被告本案違反義務之程度、於本院審理時自陳之教育程度
    與家庭經濟狀況（詳見本院卷第59頁）、素行（詳見卷附臺
    灣高等法院被告前案紀錄表）等一切情狀，量處如主文所示
    之刑。
據上論斷，依刑事訴訟法第273條之1第1項、第299條第1項前段
，判決如主文。
本案經檢察官鄭舒倪提起公訴，檢察官范文欽到庭執行職務。
中　　華　　民　　國　　111 　年　　10　　月　　12　　日
                  刑事第五庭  法  官  林明慧
以上正本證明與原本無異。
如不服本判決應於收受送達後20日內向本院提出上訴書狀，並應
敘述具體理由；如未敘述上訴理由者，應於上訴期間屆滿後20日
內向本院補提理由書（均須按他造當事人之人數附繕本）「切勿
逕送上級法院」。
中　　華　　民　　國　　111 　年　　10　　月　　12　　日
                              書記官  鄭永媚
附錄本判決論罪科刑法條
中華民國刑法第276條
因過失致人於死者，處5年以下有期徒刑、拘役或50萬元以下罰
金。
職業安全衛生法第40條
違反第6條第1項或第16條第1項之規定，致發生第37條第2項第1
款之災害者，處3年以下有期徒刑、拘役或科或併科新臺幣30萬
元以下罰金。
法人犯前項之罪者，除處罰其負責人外，對該法人亦科以前項之
罰金。